臺北高等行政法院裁定
　　　　　　　　　　　　　　　　　　 96年度訴字第01115號
原　　　告　甲○○
訴訟代理人　楊山池　律師
被　　　告　財政部
代　表　人　乙○○部長）住同.
訴訟代理人　丙○○
　　　　　　丁○○
上列當事人間因限制出境事件，原告不服行政院中華民國96年03
月06日院臺訴字第0960082641號訴願決定，提起行政訴訟，本院
裁定如下：
    主　文
原告之訴駁回。
訴訟費用由原告負擔。
    理　由
一、按訴願之提起，應自行政處分達到或公告期滿之次日起30日
    內為之。訴願事件，提起訴願逾法定期間或未於訴願法第57
    條所定期間內補送訴願書者，應為不受理之決定，分別為訴
    願法第14條第1 項及第77條第2 款所明定。又行政訴訟法第
    107 條第1 項第10款亦規定原告之訴起訴不合程式而無法補
    正者，行政法院應以裁定駁回。
二、本件起訴略以：
  (1)原告為惠暘企業有限公司（以下簡稱惠暘公司）之股東，在
    不知情狀況下，經台灣台北地方法院以92年度司字第809 號
    裁定選任為惠暘公司之臨時管理人，而又因惠暘公司有欠稅
    情事達限制負責人出境之程度，被告以95年08月25日台財稅
    字第0950087931號函請內政部警政署入出境管理局（以下簡
    稱境管局，96年01月02日改制為內政部入出國及移民署）限
    制原告出境，經內政部以95年08月28日台內警境愛岑字第
    095093 7748 號函禁止原告出國；原告不服，提起訴願，訴
    願機關以訴願逾期為由而不受理。
  (2)原告認為原處分之送達為96年08月31日之寄存送達，該寄存
    送達雖於送達證書上載明寄存於郵局（板橋6 支局），並勾
    選作送達通知書2 份（1 份黏貼門首、1 份置於信箱），但
    被告機關並未舉證上開寄存送達之合法要件（如提出照片證
    明黏貼門首），該送達自不發生效力；故境管局始另以95年
    11月08日境限正字第0950220247號禁止出國通知單告知原告
    ，則原告知悉原處分之時間應為95年11月08日，而於95年11
    月21日提起訴願並未逾期，故訴願決定不受理顯屬違法；況
    原告僅擁有惠暘公司5%的股份，僅新台幣（下同）25萬元之
    投資，卻被選任為惠暘公司之臨時管理人，承受釐清欠稅之
    責任而被限制出境，原處分顯然違反誠信原則、比例原則而
    違法；而提起本件訴訟，請求訴願決定及原處分均予撤銷云
    云。
三、本件程序上之爭議在於內政部95年08月28日台內警境愛岑字
    第0950937748號函限制出境之處分，究竟何時送達？
  (1)行政訴訟法第73條第1 項：「送達不能依前二條（第71條對
    本人送達、第72條對同居人或受雇人之補充送達）規定為之
    者，得將文書寄存於送達地之自治或警察機關，並作送達通
    知書二份，一份黏貼於應受送達人住居所、事務所或營業所
    門首，一份交由鄰居轉交或置於應受送達人之信箱或其他適
    當之處所，以為送達。」，而第2 項：「前項情形，如係以
    郵務人員為送達人者，得將文書寄存於附近之郵政機關。」
    ，本件經郵務送達寄存於郵局並無爭議，原告爭執於究竟有
    無「作送達通知書2 份（1 份黏貼門首、1 份置於信箱）」
    之事實？並認為該事實應由被告舉證證明之。
  (2)最高法院64年台抗字第481 號判例（針對民事訴訟法第138
    條之寄存送達，相當於行政訴訟法第73條之寄存送達）指明
    ：應受送達人之住居所始得為寄存送達，且寄存送達除寄存
    外，尚應製作送達通知書粘貼門首，俾應受送達人知悉寄存
    之事實前往領取，但就排除寄存送達之效力者，是以「裁定
    正本雖經郵差交付該管派出所以為送達，惟遍查全卷並無業
    已踐行製作送達通知書，黏貼於抗告人住居所門首程序之記
    載」為據。然而本件送達證書就送達程序之記載完整（送達
    證書上載明寄存於板橋6 支局，並勾選作送達通知書2 份，
    1 份黏貼門首、1 份置於信箱，參見境管局資料卷p-04），
    且經本院提示原告對送達證書及函形式上沒有意見（參本院
    卷p-46），另原告亦陳明95年間確實居住該送達處所（參本
    院卷p-45），參見上述最高法院64年台抗字第481 號判例之
    意旨，足資認為寄存送達發生效力，應無疑義；況本件訴願
    決定書亦以同樣的方式（同樣的寄存處所及勾選項次，參見
    訴願卷p-11）寄存送達，原告並無爭執且於法定期間提起本
    件訴訟，亦可佐證原處分之寄存送達，並無疑義。
四、承上，原處分之送達應於95年08月31日生效，訴願期間應自
    95年09月01日起算，原告居住台北縣，應扣除在途期間2 日
    ，至95年10月02日（該日非休息日）即告屆滿，原告遲至95
    年11月21日始提起訴願，顯已逾期，是本件訴願決定以其訴
    願已逾法定不變期間，不予受理，自無不合；原告復對之提
    起行政訴訟，顯非合法，應予駁回；至其所述實體上理由，
    即非本院所得審究。另參照公司法第208 條之1 第1 項之規
    定，臨時管理人代行董事長及董事會職權而為公司負責人，
    又限制欠稅人或欠稅營利事業負責人出境實施辦法第5 條有
    關於解除出境限制之規定，原告如無法排除台灣台北地方法
    院92年司字第809 號裁定之效力，當循上開解除限制之規定
    以資因應，併敘供參。
五、據上論結，本件原告之訴為不合法，依行政訴訟法第107 條
    第1 項第10款、第104 條、民事訴訟法第95條、第78條，裁
    定如主文。
中　　華　　民　　國　　96　　年　　11　　月　　22　　日
                  第三庭審判長法  官　姜　素　娥
                              法  官　楊　莉　莉
                              法  官　曹  瑞  卿
本件正本係照原本作成。
如不服本裁定，應於裁定送達後10日內以書狀敘明理由，經本院
向最高行政法院提起抗告（須依對造人數附具繕本）。
中　　華　　民　　國　　96　　年　  11　　月　 22  　 日
                                 書記官  鄭  聚  恩
